【裁判字號】    98,上訴,3973
【裁判日期】    990323
【裁判案由】    毒品危害防制條例等
【裁判全文】
臺灣高等法院刑事判決                98年度上訴字第3973號
上  訴  人
即  被  告  甲○○
指定辯護人  本院公設辯護人郭書益
上列上訴人因違反毒品危害防制條例等案件，不服臺灣桃園地方
法院98年度訴字第140號，中華民國98年7月23日第一審判決（起
訴案號：臺灣桃園地方法院檢察署97年度偵字第25162號、第255
79號），提起上訴，本院判決如下：
    主  文
原判決關於販賣第二級毒品及未經許可，製造可發射子彈具有殺
傷力之改造手槍暨定執行刑部分，均撤銷。
甲○○販賣第二級毒品，共柒罪，各處有期徒刑柒年貳月，扣案
如附表二編號所示行動電話壹具（含SIM卡貳張）沒收之，各
次販賣第二級毒品所得新臺幣壹仟元均沒收之，如全部或一部不
能沒收時，均以其財產抵償之。又未經許可，製造可發射子彈具
有殺傷力之改造手槍，處有期徒刑伍年，併科罰金新台幣陸萬元
，罰金如易服勞役，以新台幣壹仟元折算壹日，扣案如附表二編
號所示改造手槍壹支沒收之。
其餘上訴駁回。
上開撤銷改判部分所處之刑與上訴駁回部分所處之刑（即轉讓禁
藥所處有期徒刑四月），應執行有期徒刑拾肆年拾月，併科罰金
新臺幣陸萬元，罰金如易服勞役，以新臺幣壹仟元折算壹日，扣
案如附表二所示之物均沒收之，販賣第二級毒品所得計新臺幣柒
仟元均沒收之，如全部或一部不能沒收時，以其財產抵償之。
    事  實
一、甲○○明知安非他命係毒品危害防制條例所列管之第二級毒
    品，不得非法持有、販賣，竟意圖營利，基於販賣第二級毒
    品安非他命以牟利之犯意，先行將於不詳時、地購入之毒品
    安非他命予以分裝成小包裝袋，伺機出售，並以其所有如附
    表二編號所示門號為0000000000號、0000000000號之雙門
    號行動電話作為對外販賣安非他命之聯絡工具，而先後於如
    附表一犯罪時間欄及犯罪地點欄各所示之時、地，經陳禮倫
    （檢察官起訴書證據清單證據名稱欄、附表一聯絡電話欄均
    誤植為陳啟倫，應予更正）、陳照文撥打其所使用之上開門
    號行動電話，洽談購買安非他命事宜後，而分別為如附表一
    各所示之販賣第二級毒品安非他命之行為。
二、又甲○○明知安非他命係毒品危害防制條例所列管之第二級
    毒品，且為藥事法第22條第1款所管制之禁藥，依法不得持
    有及轉讓，竟基於轉讓禁藥安非他命之犯意，於民國（下同
    ）97年11月27日上午11時許，在其位於桃園縣龜山鄉○○路
    1200巷16號住處內，無償轉讓微量安非他命予陳照文。
三、甲○○明知未經許可，不得製造可發射金屬或子彈具有殺傷
    力之改造手槍，竟基於製造前開槍枝之犯意，於97年8、9月
    間某日，先於桃園縣某處之華山文具行內以新臺幣（下同）
    7000元，向某真實姓名年籍不詳之成年人購入不具殺傷力之
    仿WALTHER廠PPK/S型半自動手槍製造之槍枝1支，再於97年
    10月間某日，在臺北縣新莊市○○路○○路旁，以2000元至
    2500元間之金額代價，向真實姓名年籍不詳綽號「阿慶」之
    成年男子購入車通土造金屬槍管1具，而於97年10月下旬間
    某日，在其上址住處內，未經許可自行換裝上開槍管配置前
    開玩具手槍（檢察官起訴書誤植為自行車通原附阻鐵土造金
    屬槍管加以配置前開玩具手槍之方式），製成如附表二編號
    所示可發射子彈具有殺傷力之改造手槍1支（由仿WALTHER
    廠PPK/S型半自動手槍製造之槍枝換裝土造金屬槍管而成，
    含彈匣，槍枝管制編號0000000000號），並即以報紙及塑膠
    袋加以包裹後，藏放在其上址住處及該處附近草叢內而無故
    持有之。迄於97年11月28日中午12時50分許，方偕警員前往
    起獲。
四、嗣於97年11月27日、同年月28日，為警查獲扣得如附表二編
    號、 所示與本案有關之物。
五、案經桃園縣政府警察局移送臺灣桃園地方法院檢察署檢察官
    偵查起訴。
    理  由
一、按被告以外之人於審判外之言詞或書面陳述，除法律有規定
    者外，不得作為證據，刑事訴訟法第159條第1項定有明文，
    是以傳聞證據原則上固無證據能力，惟如法律別有規定者，
    即例外認有證據能力。經查：
  (一)刑事訴訟法第159條第1項規定，考其立法本旨係以證人於審
    判外之言詞或書面陳述，屬於傳聞證據，此項證據，當事人
    無從直接對於原供述者加以詰問，以擔保其真實性，法院亦
    無從直接接觸證人而審酌其證言之憑信性，違背直接審理及
    言詞審理之原則，除具有必要性及信用性情況之除外者外，
    原則上不認其有容許性，自不具證據能力；至所謂具有必要
    性及信用性情況者，例如刑事訴訟法第159條之1、之2、之3
    、之4、之5情形，仍例外認其有證據能力，然此乃係指法院
    未於審判期日傳喚相關證人到庭，案件僅能依靠該等證人於
    審判外之陳述以為判斷之情形，始需就該等審判外供述證據
    嚴格依照刑事訴訟法第159條之1至之5所定要件一一檢視各
    該證人之供述，作為證據之資格。倘法院已經依據當事人聲
    請傳喚證人到庭接受檢辯雙方之交互詰問，則法院既已透過
    直接、言詞審理方式檢驗過該證人之前之證詞，當事人之反
    對詰問權亦已受到保障得以完全行使之情況下，該等審判外
    證據除有其他法定事由（例如：非基於國家公權力正當行使
    所取得或私人非法取得等，而有害公共利益，即以一般證據
    排除法則為判斷），應認該審判外供述已得透過審判程式之
    詰問檢驗，而取得作為證據之資格，亦即其審判外供述與審
    判中供述相符部分，顯然已經構成具備可信之特別情狀，當
    然有證據資格（實務上之作用常為引用該等陳述與審判中陳
    述相符，強化該證人供述之可信度），其不符部分，作為檢
    視審判中所為供述可信與否之彈劾證據，當無不許之理，甚
    者，其不符部分倘係於司法警察、檢察事務官調查中之供述
    ，作為認定被告犯罪與否或不構成犯罪與否之證據，亦僅需
    依照刑事訴訟法第159條之2規定，斟酌其審判外供述作成外
    部環境、製作過程、內容、功能等情況認為之前供述較為可
    信，即可取得證據之資格，而作為認定事實之證據資格（最
    高法院94年度臺上字第2507號、95年度臺上字第2515號判決
    意旨可資參照）。經查：本件證人陳禮倫、陳照文、高佩君
    3人均業於原審法院審理時經傳喚到庭後具結並行交互詰問
    ，其等警詢所為對於本件被告不利之陳述，雖屬被告以外之
    人於審判外之陳述，惟本院審酌其等陳述作成時之情況，並
    無違法取證及證明力過低之瑕疵，亦認以之作為證據為適當
    ，是以其等於警詢時所為對於被告不利之陳述，與審判中供
    述相符部分，已具備可信之特別情狀，自有證據資格，其不
    符部分，亦得作為檢視審判中所為供述可信與否之彈劾證據
    。
  (二)又被告以外之人於審判外之陳述，雖不符同法第159條之1至
    第159條之4之規定，而經當事人於審判程式同意作為證據，
    法院審酌該言詞陳述或書面陳述作成時之情況，認為適當者
    ，亦得為證據。當事人、代理人或辯護人於法院調查證據時
    ，知有第159條第1項不得為證據之情形，而未於言詞辯論終
    結前聲明異議者，視為有前項之同意，此據同法第159條之5
    規定甚明。本件以下實體所認定之證據，如屬傳聞證據，因
    公訴人、被告及其選任辯護人均於本院審判期日表示沒有意
    見，且迄至言詞辯論終結前亦未再聲明異議，而本院審酌上
    開證據資料製作時之情況，尚無違法不當之瑕疵，且為證明
    本件犯罪事實所必要，亦應認為有證據能力。
二、犯罪事實一部份：
    訊據上訴人即被告甲○○矢口否認有如附表一所示販賣第二
    級毒品安非他命之犯行，並辯稱：伊沒有賣毒品給陳禮倫、
    陳照文，他們及伊的毒品均是向高啟峰買的，且0000000000
    號行動電話伊是在97年10月才開始使用，陳禮倫說在此之前
    就打這支電話向伊買毒品是不實在的。伊真的沒有販賣毒品
    ，伊不知道為何陳禮倫、陳照文會誣指伊販賣毒品給他們云
    云。惟查：
  (一)證人陳禮倫、陳照文如何透過被告甲○○所使用之上揭門號
    之行動電話，與被告聯繫毒品交易事項，而分別於如附表一
    所示之時、地，以一包一千元之代價向被告先後多次購入毒
    品安非他命一小包等情，業據證人陳禮倫、陳照文分別於警
    詢、偵查中及原審法院審理時指、證述綦詳在卷，依證人陳
    禮倫於原審法院審理時到庭具結證稱：伊安非他命是跟甲○
    ○買的，買了4、5次左右，每次都是買1包1000元的，伊沒
    有跟其他人買過。伊向甲○○買的時候，有時約在甲○○家
    外面的路邊，有時約在甲○○家裡面。…伊都是打甲○○所
    使用的0000000000號行動電話跟他聯繫購買毒品。第一次跟
    甲○○購買毒品，約是在97年6月間，地點是在甲○○他家
    ，也就是龜山鄉○○路，伊買1000元1小包，但是不知道重
    量；第二次是在97年7月中下旬，也是1包1000元，地點也是
    在他家；第三次是97年8月中旬，1包1000元，地點也在他家
    ；第四次是在97年9月初，1包1000元，地點也是在他家，…
    伊幾乎都是去他家買的等語（見原審卷二第30頁背面至第31
    頁背面）；而證人陳照文於原審審理時到庭具結證稱：伊跟
    甲○○買的毒品是安非他命，1000元好像是0.3克的安非他
    命。…伊向甲○○買了3次安非他命，伊是撥打甲○○的000
    0000000跟他約定購買毒品的事情。第一次跟甲○○購買毒
    品是在97年10月初，約是10月5至6日是在無限洗車廠，跟他
    買1000元的安非他命；第二次是97年10月中旬，也就是14至
    18日之間，也是向甲○○購買1000元的安非他命，地點也是
    在洗車廠；第三次是97年10月底，也就是25至30日之間，也
    是向甲○○購買1000元的安非他命，地點也是在洗車廠。…
    伊和高佩君是男女朋友，高佩君也知道伊向甲○○購買毒品
    等語（見原審卷二第33頁至第34頁）；另證人高佩君亦於原
    審審理時到庭具結證稱：伊記得大約是從97年9月底到10月
    底，陳照文向甲○○總共購買過3次毒品，因為伊有跟陳照
    文一起去，伊在外面等陳照文等語明確（見原審卷二第35頁
    ），證人陳禮倫、陳照文二人就其等各如何於上開時地，以
    撥打被告所使用之行動電話、聯繫毒品買賣事宜，並以若干
    價錢向被告購入毒品安非他命等情，均證述綦詳在卷，又證
    人陳照文所述向被告購買毒品安非他命之時間亦核與證人高
    佩君所述之時間相符合，而查證人陳禮倫、陳照文、高佩君
    與被告並無何仇隙怨懟，此為被告所不否認，實無無端設詞
    構陷被告之理，況證人陳禮倫、陳照文於警詢及偵查中均即
    指、證述向被告購買毒品安非他命之情，嗣於原審法院審理
    時經具結後仍為相同之證述，且其等於原審法院審理時亦係
    踐行彼此隔離之交互詰問程序，並未受他人誘導指點，互核
    整體內容亦未有何齟齬之處，足認其等證稱被告多次販賣安
    非他命等情節，應非杜撰，而堪採信。
  (二)又被告先於原審98年2月11日準備程序中供稱：伊有跟陳禮
    倫為了細故吵架，但沒有什麼恩怨，但也沒有像以前那麼要
    好，伊沒有跟陳吵過架，伊跟他的關係還好，伊跟陳照文與
    陳禮倫沒有特別的恩怨，就是普通的朋友關係。起訴書犯罪
    事實欄的第一部分，是伊帶他們去買，雖然伊帶他們去買之
    後，陳禮倫跟陳照文就知道高啟峰的地點，但陳禮倫與陳照
    文還是都要求伊帶他們去高啟峰的家裡，陳禮倫的部分是每
    次都去高啟峰的家裡購買毒品，…陳照文部分，都是他打電
    話給伊，伊再約高啟峰來洗車廠，由高啟峰販賣毒品給陳照
    文，…陳禮倫與陳照文要透過伊去找高啟峰，是因為高啟峰
    這個人防範心很重云云（見原審卷一第36頁至第37頁）。復
    於原審98年3月11日準備程序中另供稱：伊沒有販賣毒品給
    陳禮倫、陳照文，伊是帶他們去買，而且伊自己也有買，他
    們在警局是自己怕被關，所以全部都說是伊，而不說是跟高
    啟峰買的，當時陳禮倫、陳照文買到毒品的時候，他們是跟
    伊比較熟，但伊還是不知道他們會說是伊賣給他們，而不說
    是向高啟峰買的云云（見原審卷一第80頁），被告既供稱證
    人陳禮倫、陳照文因與高啟峰陌生猜忌而需由其居中介紹購
    買安非他命，則高啟峰應係迂迴透過被告交付安非他命始為
    合乎常情，然被告竟又稱係高啟峰出面交付安非他命云云，
    實有悖於一般毒品交易之常情；而被告又自承與證人陳禮倫
    、陳照文有相當情誼存在，證人陳禮倫、陳照文與高啟峰較
    為陌生等語，如此，倘被告確無販毒犯行，證人陳禮倫、陳
    照文基於好友情誼，並確實未向被告購買毒品安非他命，衡
    情理當於警詢、檢察官偵查中及原審審理時極力澄清，翻異
    所供，以免被告無端遭受重刑追訴，並致己罹於誣告、偽證
    等重責，何以渠等均捨此未為，而證人陳禮倫、陳照文既與
    「高啟峰」並無相當情誼關係且屬陌生，殊難想像渠等會為
    維護不相熟識之「高啟峰」而羅織犯罪故意構陷被告，是被
    告前後之陳述顯屬自相矛盾。被告辯稱伊沒有賣毒品給陳禮
    倫、陳照文，他們及伊的毒品均是向高啟峰買的云云，顯屬
    事後圖卸刑責之詞，不足採信。
  (三)至被告雖辯稱上揭門號0000000000號行動電話伊是在97年10
    月才開始使用，陳禮倫說在此之前就打這支電話向伊買毒品
    是不實在的云云。惟查，本院函詢遠傳電信股份有限公司有
    關門號0000000000號行動電話於97年6月間至11月間租用者
    之姓名、年籍及住居所及租用起迄期間等資料，經遠傳電信
    股份有限公司回覆0000000000號行動電話客戶為統一超商股
    份有限公司（第二類電信業者），有該函附於本院卷可參，
    又被告供稱：0917電話是蔡承憲幫伊申辦的，他用他的名義
    申辦給伊使用的等語（見原審卷一第13頁），足見該門號係
    屬一般所稱之「人頭易付卡」，而查販毒者為避免被監聽查
    獲，借他人名義申請電話以供販毒使用者所在多有，且被告
    於警詢、檢察官偵查中均未提及伊是在97年10月才開始使用
    0000000000號行動電話此對其有利之事項，迄至原審準備程
    序時始主張，此顯與常理不符，益徵被告此部分所辯實屬臨
    訟卸責之詞，不足採信。
  (四)又按販賣毒品罪，並不以販入後復行賣出為必要，只須以營
    利為目的，將毒品販入或賣出，有一於此，其犯罪即告成立
    （參照最高法院91年度台上字第2048號判決意旨）。又毒品
    安非他命為毒品危害防制條例第2條第2項第2款所稱之第二
    級毒品，而販賣毒品係政府嚴予查緝之違法行為，且每次買
    賣之價量，亦隨時按雙方關係之深淺、當時之資力、需求程
    度及對行情之認知等因素，機動調整，因之販賣之利得，除
    經被告坦承或有帳冊明確記載價量外，委難知其實情。是縱
    未查得販賣毒品所賺取之實際差價，但除別有事證，足認係
    按同一價格轉讓，確未牟利之情形外，尚難執此認其無營利
    之圖，致知過坦承者難辭重典，飾詞否認者反得逞僥倖，而
    失情理之平。再以現今警方雷厲查緝毒品，已使毒品不易取
    得且物稀價昂，而本件被告與證人陳禮倫、陳照文既非親故
    至交，苟無利可圖，當無甘冒被取締移送法辦判處重刑之危
    險，而願以平價提供毒品安非他命予證人陳禮倫、陳照文之
    理，是被告就如附表一所示販賣毒品安非他命予證人陳禮倫
    、陳照文，當有從中賺取買賣價差牟利之意圖及行為，應堪
    認定。至被告聲請傳喚證人高啟峰，欲證明陳禮倫、陳照文
    與伊之毒品都係向其所購買云云，及聲請再傳訊證人陳禮倫
    、陳照文，欲證明伊沒有販賣毒品給他們云云，然證人陳禮
    倫、陳照文已於原審法院審理時均證稱其等不認識高啟峰遂
    無購買安非他命之他途，亦均明確證述其等確係向被告購買
    毒品，待證事實均經本院闡述論斷如前，是該項證據核無調
    查之必要，附此敘明。
三、犯罪事實二部分：
    訊據被告矢口否認有公訴人所指訴之轉讓禁藥安非他命之行
    為，辯稱：伊與陳照文只是一起吸用毒品的朋友，伊自己去
    買毒品很貴，不可能無償轉讓予陳照文吸食云云。經查：
  (一)被告雖於警詢時供稱：伊於97年11月27日11時許在龜山鄉家
    中施用安非他命毒品，當時還有陳照文在場，伊老婆及陳照
    文女友高佩君被叫到外面去了，所以他們沒有看到，當時只
    有阿文在場。但伊沒有把吸剩下的安非他命分給阿文吸食等
    語（見第25162號偵查卷第17頁），然證人陳照文先於警詢
    時供稱：97年11月27日11時許，伊有看到甲○○在他自己家
    中施用毒品安非他命，後來伊跑到甲○○家的廁所吸，是甲
    ○○吸剩下的給伊吸。甲○○施用完安非他命後，吸食器是
    由他老婆小娟拿去藏，…伊吸完後就把吸食器拆解放入塑膠
    袋內，擺在地上，後來他老婆就拿出去外面。…毒品是他吸
    剩下的才會分一點給伊吸等語（見第25162號偵查卷第32、
    34頁），復於97年11月28日檢察官訊問時供稱：伊最近一次
    施用毒品是在97年11月27日中午，在甲○○家中。這一次是
    他給伊用的，沒有收錢等語（見第25162號偵查卷第96頁）
    ，並於同日經具結後證稱：他用完毒品會給伊用，從97年10
    月底到11月27日，約10幾次，地點都在甲○○家等語（見第
    25162號偵查卷第97頁），嗣於原審法院審理時具結證稱：
    甲○○有時候會給伊毒品，97年11月27日那天，在甲○○龜
    山鄉○○路的住處，他有給伊安非他命施用，只有一點點，
    不到10克，是伊幫他做事，他請伊的等語（見原審卷二第34
    頁），又證人高佩君於警詢時證稱：97年11月份伊跟陳照文
    有至甲○○家中，甲○○在房內施用毒品安非他命後就問陳
    照文要不要用一下，隨後陳照文就接著施用安非他命。伊親
    眼看見甲○○與陳照文施用安非他命。他施用完安非他命後
    沒有給甲○○金錢或相同等質之物品等語（見第25162號偵
    查卷第55至56頁），嗣於偵查中具結證稱：甲○○有時也會
    提供毒品安非他命給伊男友陳照文，給他吸幾口等語（見第
    25162號偵查卷第105至106頁），且查被告於上開時間在自
    宅施用毒品安非他命時，何以僅支開其老婆及證人高珮君，
    而獨留證人陳照文與其在房間內，是被告於97年11月27日11
    時許在其龜山鄉家中施用毒品安非他命時，顯有如證人陳照
    文所證述被告無償提供其所施用之毒品安非他命請其施用。
    此被告於本院審理中亦自承：伊與陳照文是一起吸用毒品的
    朋友等語，則被告與證人陳照文之互動關係良好，渠等間無
    仇恨怨隙，此亦經被告所不否認，衡情證人陳照文自無攀詞
    誣陷被告之理，是被告確有無償轉讓禁藥安非他命予證人陳
    照文施用無疑，被告辯稱伊自己去買毒品很貴，不可能無償
    轉讓安非他命予陳照文施用云云，自屬卸責之詞，不足採信
    。
  (二)至被告於本院審理中雖辯稱：伊沒有提供毒品給陳照文施用
    ，伊自己1公克要花3、4千元購買，怎麼可能提供10公克給
    陳照文施用，而且一次也不可能施用10公克云云。然按證人
    之陳述有部分前後不符，或相互間有所歧異時，究竟何者為
    可採，法院仍得本其自由心證予以斟酌，非謂一有不符或矛
    盾，即應認其全部均為不可採信；尤其關於行為動機、手段
    及結果等之細節方面，證人之證言，有時亦有予渲染之可能
    ；又證人之記憶常隨時間之流逝，或與日常事務結合難免逐
    漸模糊或產生干擾，且人之記憶亦會因個人對事物之理解力
    、專注力、智識程度或年齡大小而有所差別，另證人亦可能
    因個人所處角度、位置或距離之不同，會對於同一事物之見
    聞而有不同之證述，然其基本事實之陳述，若果與真實性無
    礙時，則仍非不得予以採信（最高法院74年台上字第1599號
    判例亦同此意旨）。則觀諸證人陳照文歷次之供、證述均明
    確指述與被告於97年11月27日11時許在被告家中由被告無償
    提供毒品安非他命施用之情節，始終一致，且證人陳照文於
    原審具結證稱：伊跟甲○○買安非他命，0.3克的安非他命
    大約要1000元等語（見原審卷二第33頁），是證人陳照文自
    為知悉毒品安非他命之一般交易價格與數量間之相對性，雖
    其於原審證稱：甲○○有給伊安非他命施用，只有一點點，
    不到10克等語，惟其中所稱不到10克應係一概括之形容詞，
    尚難以此遽認其證言為不可信。綜上，被告所辯均屬畏罪卸
    責之詞，不足採信，其確有無償轉讓禁藥安非他命予證人陳
    照文之犯行，洵堪認定。
四、犯罪事實三部分：
    訊據被告坦承確有於上開時地分別向某真實姓名年籍不詳之
    成年人購入不具殺傷力之仿WALTHER廠PPK/S型半自動手槍製
    造之槍枝1支，及向真實姓名年籍不詳綽號「阿慶」之成年
    男子購入車通之土造金屬槍管1具，嗣該土造金屬槍管換裝
    至該改造手槍，而持有扣案之改造手槍等事實，惟否認有何
    改造手槍使之具有殺傷力之犯行，辯稱：伊買來槍身之後再
    帶該槍枝去買槍管，賣家要伊把槍帶過去，他幫伊組裝後再
    交給伊，他交給伊時就是被扣到時的樣子，伊如果改造手槍
    就不會自行交出，且伊是主動交出槍械，合乎自首云云。然
    查：
  (一)扣案槍枝經送內政部警政署刑事警察局鑑驗後認：送鑑手槍
    1枝（槍枝管制編號：0000000000號），認係改造手槍，由
    仿WALTHER廠PPK/S型半自動手槍製造之槍枝，換裝土造金屬
    槍管而成，擊發功能正常，可供擊發適用子彈使用，認具殺
    傷力等情，有該局97年12月16日刑鑑字第0970187616號槍彈
    鑑定書在卷可稽（見第25579號偵查卷第58頁）。
  (二)被告於原審98年1月22日準備程序中供承：扣案的仿半自動
    手槍PPK/S手槍，伊原本買來的材質是鋁材質，伊因為要把
    槍管打通，就用自備的電鑽去鑽，但因伊技術不好，結果把
    槍管鑽壞了，後來伊就花錢去買配這支PPK/S手槍的槍管，
    …伊買了槍管之後，就把它搭配在這支PPK/S手槍裡換裝完
    成等語（見原審卷一第13頁），於原審98年3月11日準備程
    序中供承：伊沒有自己鑽通槍管，但伊承認有將另一個打通
    的槍管裝配在仿WALTHER廠PPK/S型半自動手槍之模型槍上。
    …伊是在大約97年10月底，在伊振興路的住處，裝配槍管上
    去，裝配完成後就藏在振興路住處外面的草叢等語（見原審
    卷一第80頁），復於原審審理時供承：伊在97年10月換上槍
    管，槍管是買來的，伊在網路上有個朋友叫做阿慶，伊在新
    莊思源路以2000至2500元向阿慶取得的，伊取得槍管之後回
    家就換上，換裝地點在伊家等語明確（見原審卷二第56頁、
    第88頁），被告上開自白如何改造手槍之情節前後所述大致
    相符，應為真實而可採信。被告雖於本院審理中改稱：伊是
    先買槍管，再到賣槍管的地方買槍管，伊將槍、錢交給賣槍
    管的人，該人就將槍管裝到伊原來買的槍枝上，槍枝不是伊
    改造的云云。惟查，被告於上揭時間、地點，改造扣案槍枝
    等事實，業據被告迭於原審訊問時及準備程序、審理程序時
    均坦承不諱，如該扣案之改造槍枝確非由被告所改造而成，
    被告僅可陳述其持有之過程即可，實無反而陳述製造可發射
    子彈具殺傷力槍枝之較重犯行，被告於原審判決後上訴本院
    時始主張該扣案槍枝並非由伊所改造，顯屬其事後卸責之詞
    ，不足採信。足認被告確有製造可發射子彈具有殺傷力之改
    造手槍之犯行，彰彰明甚，要堪認定。至被告於原審及本院
    審理中辯稱：本案查獲過程，係其主動告知員警持有槍枝，
    並帶同員警將扣案槍枝尋獲，認符合自首要件而得減輕其刑
    云云。惟刑法第62條所謂發覺，並非以有偵查犯罪權限之機
    關或人員確知其人犯罪無誤為必要，有確切之根據得為合理
    之可疑，而對犯罪行為人發生嫌疑時，即得謂為已發覺（最
    高法院72年度台上字第641號判例、94年度台上字第7385號
    判決意旨參照）。查桃園縣政府警察局刑事警察大隊調查筆
    錄內容，可知被告於97年11月28日下午2時10分許至同日下
    午5時23分許應答配合調查如本判決事實欄所植第三段犯罪
    事實之前，偵辦警員至遲已於97年11月27日晚間9時25分許
    、97年11月28日中午11時15分許及97年11月28日中午12時15
    分許即循合法詢問證人高佩君、陳照文、陳禮倫取證路徑發
    現被告尚涉嫌違反槍砲彈藥刀械管制條例案件，堪認員警於
    查獲被告前，已有確切根據得合理懷疑被告為在其自宅製造
    、持有槍彈犯行之犯罪行為人，即在被告供承犯罪前，員警
    已發覺被告違反槍砲彈藥刀械管制條例之犯行，揆諸前開說
    明，本案尚無自首規定之適用。
  綜上，被告所辯各節要均係卸責之詞，不足採信，事證明確，
  被告犯行，均堪以認定。
五、論罪科刑部分：
  (一)按安非他命雖係第二級毒品，惟亦屬於藥事法所稱之禁藥（
    即藥事法第22條第1款所稱之「經中央衛生主管機關明令公
    告禁止製造、調劑、輸入、輸出、販賣或陳列之毒害藥品」
    ）。而明知為禁藥而轉讓者，藥事法第83條亦定有處罰明文
    。故行為人明知為禁藥即安非他命而轉讓予他人者，除成立
    毒品危害防制條例第8條第2項之轉讓第二級毒品罪外，亦構
    成藥事法第83條第1項之轉讓禁藥罪，此係屬同一犯罪行為
    而同時有二種法律可資處罰之法條（規）競合情形，應依「
    重法優於輕法」、「後法優於前法」等法理，擇一處斷。查
    毒品危害防制條例第8條第2項轉讓第二級毒品罪之法定本刑
    為6月以上5年以下有期徒刑，得併科新臺幣70萬元以下罰金
    。而93年4月21日修正後藥事法第83條第1項轉讓禁藥罪之法
    定本刑為7年以下有期徒刑，得併科新臺幣500萬元以下罰金
    。茲本件被告於97年11月27日無償轉讓予證人陳照文之禁藥
    安非他命，因未扣案無從檢視重量若干，惟依證人陳照文所
    述應認被告所轉讓之安非他命尚未逾轉讓持有毒品加重其刑
    之數量標準第2條第1項第2款所定：轉讓、持有第二級毒品
    達淨重10公克以上者，應加重其刑至二分之一之規定，則修
    正後藥事法第83條第1項之罪之法定本刑，顯較毒品危害防
    制條例第8條第2項之罪之法定本刑為重，依前述「重法優於
    輕法」之法理，自應優先適用藥事法第83條第1項之規定處
    斷（最高法院97年度台上字第3490號、97年度台非字第397
    號判決意旨參照）。從而，檢察官起訴認被告此部分所為係
    犯毒品危害防制條例第8條第2項之轉讓第二級毒品之罪，容
    有誤會，惟其起訴之基本社會事實同一，本院自得變更起訴
    法條改依轉讓禁藥罪逕行判決。
  (二)查被告行為後，毒品危害防制條例於98年5月20日經總統修
    正公布第4、11、11-1、17、20、25條條文；並自公布後6個
    月施行（參98年6月8日法務部法檢字第0980802279號函依同
    條例第36條規定，修正條文自公布後6個月施行）。而按行
    為後法律有變更者，適用行為時之法律，但行為後之法律有
    利於行為人者，適用最有利於行為人之法律，刑法第2條第1
    項定有明文。茲被告行為時之毒品危害防制條例第4條第2項
    規定：「製造、運輸、販賣第二級毒品者，處無期徒刑或七
    年以上有期徒刑，得併科新臺幣七百萬元以下罰金。」，修
    正後則規定：「製造、運輸、販賣第二級毒品者，處無期徒
    刑或七年以上有期徒刑，得併科新臺幣一千萬元以下罰金。
    」，修正後罰金刑已提高為1000萬元以下，比較新舊法結果
    ，以修正前之規定較有利於被告，依刑法第2條第1項前段規
    定，應適用修正前毒品危害防制條例第4條第2項之規定。
  (三)再按槍砲彈藥刀械管制條例第8條第1項製造可發射子彈具有
    殺傷力之槍枝罪之所謂「製造」，除初製者外，固尚包括改
    造在內；凡將原不具有殺傷力之槍枝予以加工，致改變其原
    有性能、屬性，使成為可發射子彈具有殺傷力之槍枝即屬之
    （最高法院98年台上字第2857號判決意旨參照）。則本案被
    告自行換裝前開槍管配置仿WALTHER廠PPK/S型半自動手槍製
    造之槍枝，自構成製造行為中之組裝改造行為無訛。
  (四)核被告所為，係犯98年5月20日修正前毒品危害防制條例第4
    條第2項之販賣第二級毒品、藥事法第83條第1項之轉讓禁藥
    及槍砲彈藥刀械管制條例第8條第1項之未經許可製造其他可
    發射子彈具有殺傷力之改造手槍等罪。被告各次販賣第二級
    毒品安非他命及轉讓禁藥安非他命之前持有安非他命之低度
    行為、製造改造手槍之後持有改造手槍之低度行為，各為販
    賣及轉讓安非他命、製造改造手槍等高度行為所吸收，均不
    另論罪。被告諸次販賣第二級毒品安非他命、轉讓禁藥安非
    他命、製造改造手槍等犯行，犯意各別、行為互殊，應予分
    論併罰。
  (五)原審以被告轉讓禁藥部分罪證明確，援引藥事法第83條第1
    項之規定，並審酌被告之素行、犯罪之動機、目的、手段，
    正值盛年，竟無償轉讓禁藥安非他命予他人，影響社會治安
    非輕，及犯罪後之態度等一切情狀，量處有期徒刑4月，經
    核認事用法並無不當，量刑亦屬妥適，被告上訴意旨，猶執
    陳詞否認有轉讓禁藥安非他命予陳照文之行為，尚難認有理
    由，應予駁回。又原審就被告販賣第二級毒品等犯行及未經
    許可，製造可發射子彈具有殺傷力之改造手槍犯行等部分，
    予以論罪科刑，固非無見，惟查：(一)販賣毒品罪，以行為人
    具有營利之目的，而販入或賣出該毒品，為其構成要件之一
    ，故行為人有無營利意思之目的條件，自應於事實欄內載明
    ，並於理由內敘明其憑以認定之證據，原判決於事實欄載明
    被告基於販賣安非他命營利之各別犯意賣出毒品安非他命，
    惟疏未於判決理由敘明何以被告販賣第二級毒品安非他命有
    從中獲取利益之營利犯意，致事實失所憑據，尚有未洽；(二)
    原判決於事實欄一及附表二編號中記載被告使用門號0000
    000000號行動電話用以聯絡本案販賣第二級毒品安非他命，
    惟查依卷內證據資料所示，被告應係使用門號0000000000號
    行動電話，原判決此部分記載亦有錯誤；(三)原判決認扣案如
    附表二編號所示行動電話，係被告所有持以聯絡販賣安非
    他命事宜，卻又認該行動電話係供販賣「第三級毒品」犯罪
    所用之物（見原判決第9頁倒數第11行），亦有未當。(四)又
    扣案之包裝如附表二編號改造手槍所用之報紙乙份及塑膠
    袋二個等物，既非屬違禁物，且非供作製造本件改造手槍所
    用之物，自不應宣告沒收，原判決認扣案之報紙乙份及塑膠
    袋二個係供製造改造手槍犯罪所用之物，而予沒收，同有未
    洽，被告上訴意旨否認有上揭販賣第二級毒品安非他命及製
    造本件改造手槍等犯行，固無理由，惟原判決關於被告販賣
    第二級毒品及製造可發射子彈具有殺傷力之改造手槍部分既
    有可議，自應由本院就此部分及定執行部分予以撤銷改判。
    爰審酌被告之素行不佳，犯罪之動機、目的、手段，明知毒
    品對於人體有莫大之戕害，竟圖一己之私利，販售具成癮性
    、濫用性、侵害性之第二級毒品以營利，傷害他人身心健康
    ，助長社會不良風氣，及所販售之毒品數量、販售所得財物
    ，又製造具殺傷力改造手槍對社會治安產生之危害甚鉅，及
    犯後態度等一切情狀，分別量處如主文第二項所示之刑。又
    被告各次販賣安非他命所得財物1000元雖未扣案，仍應依毒
    品危害防制條例第19條第1項規定沒收之，如全部或一部不
    能沒收時，以其財產抵償之；扣案如附表二編號所示行動
    電話，係被告所有持以聯絡販賣毒品安非他命事宜所用之物
    ，為供販賣第二級毒品犯罪所用之物，應依毒品危害防制條
    例第19條第1項規定，予以沒收之。又扣案如附表二編號
    所示之改造手槍，確屬違禁物，應依刑法第38條第1項第1款
    規定沒收之。另按與犯罪要無直接關係之違禁物，應由檢察
    官另行聲請單獨沒收，不得贅於有罪判決之主刑下宣告沒收
    ，此有最高法院91年度台非字第67號、94年度台上字第1227
    號刑事判決意旨可稽。則本案其餘扣案物品，或係為被告己
    身另涉他案所用之物（如毒品安非他命一小包及安非他命吸
    管一枝）、或非屬被告所有及與本案被告涉犯上開犯行無何
    關係（毒品安非他命三包及海洛因一包雖係違禁物，惟係證
    人陳照文所有，且毒品海洛因亦與被告涉犯本件上開犯行無
    涉），檢察官起訴書聲請宣告沒收或沒收銷燬該等物品，非
    符上揭最高法院判決見解，自不為沒收之諭知，併予敘明。
六、上開撤銷改判所處之刑與上訴駁回所處之刑（即轉讓禁藥所
    處有期徒刑四月），應執行有期徒刑拾肆年拾月，併科罰金
    新臺幣陸萬元，罰金如易服勞役，以新臺幣壹仟元折算壹日
    ，扣案如附表二所示之物均沒收之，各次販賣第二級毒品所
    得新臺幣壹仟元均沒收之，如全部或一部不能沒收時，以其
    財產抵償之。
據上論斷，應依刑事訴訟法、第368條、第369條第1項前段、第3
64條、第299條第1項前段，98年5月20日修正前毒品危害防制條
例第4條第2項，毒品危害防制條例第19條第1項，槍砲彈藥刀械
管制條例第8條第1項，刑法第11條、第42條第3項、第38條第1項
第1款、第51條第5款，判決如主文。
本案經檢察官沈世箴到庭執行職務。
中    華    民    國    99    年    3     月    23    日
                    刑事第八庭  審判長法  官   張傳栗
                                      法  官   陳春秋
                                      法  官   蔡光治
以上正本證明與原本無異。
如不服本判決，應於收受送達後10日內向本院提出上訴書狀，其
未敘述上訴之理由者並得於提起上訴後10日內向本院補提理由書
（均須按他造當事人之人數附繕本）「切勿逕送上級法院」。
                                      書記官   阮桂芳
中    華    民    國    99    年    3     月    24    日
附表一：被告各次販賣第二級毒品犯行
┌──┬────┬─────────────┬────────────────┐
│編號│犯罪時間│犯      罪      地      點│犯        罪        事        實│
├──┼────┼─────────────┼────────────────┤
│  │民國97年│桃園縣龜山鄉○○路1200巷16│以新臺幣1,000元代價，賣出安非他 │
│    │6月間某 │號被告住處前或住處內（檢察│命1小包（迄未扣案無從檢視重量若 │
│    │日      │官起訴書誤植為均在被告該址│干）與陳禮倫，遂取前開販賣安非他│
│    │        │住處內）                  │命所得財物                      │
├──┼────┼─────────────┼────────────────┤
│  │民國97年│同上地點                  │同上事實                        │
│    │7月中旬 │                          │                                │
│    │、下旬間│                          │                                │
│    │某日    │                          │                                │
├──┼────┼─────────────┼────────────────┤
│  │民國97年│同上地點                  │同上事實                        │
│    │8月中旬 │                          │                                │
│    │間某日  │                          │                                │
├──┼────┼─────────────┼────────────────┤
│  │民國97年│同上地點                  │同上事實                        │
│    │9月上旬 │                          │                                │
│    │間某日  │                          │                                │
├──┼────┼─────────────┼────────────────┤
│  │民國97年│桃園縣龜山鄉○○○路某處無│以新臺幣1,000元代價，賣出安非他 │
│    │10月上旬│限洗車廠內                │命1小包（迄未扣案無從檢視重量若 │
│    │間某日  │                          │干）與陳照文，遂取前開販賣安非他│
│    │        │                          │命所得財物                      │
├──┼────┼─────────────┼────────────────┤
│  │民國97年│同上地點                  │同上事實                        │
│    │10月中旬│                          │                                │
│    │間某日  │                          │                                │
├──┼────┼─────────────┼────────────────┤
│  │民國97年│同上地點                  │同上事實                        │
│    │10月下旬│                          │                                │
│    │間某日  │                          │                                │
└──┴────┴─────────────┴────────────────┘
附表二：
┌──┬───────────────────┬───┐
│編號│物          品          名          稱│數  量│
├──┼───────────────────┼───┤
│  │門號0000000000號、門號0000000000號雙門│1具   │
│    │號行動電話（內含SIM卡2張）            │      │
├──┼───────────────────┼───┤
│  │可發射子彈具有殺傷力之改造手槍（由仿  │1支   │
│    │WALTHER廠PPK/S型半自動手槍製造之槍枝換│      │
│    │裝土造金屬槍管而成，含彈匣，槍枝管制編│      │
│    │號0000000000號）                      │      │
└──┴───────────────────┴───┘
附錄：本案論罪科刑法條全文
毒品危害防制條例第4條
製造、運輸、販賣第一級毒品者，處死刑或無期徒刑；處無期徒
刑者，得併科新臺幣1,000萬元以下罰金。
製造、運輸、販賣第二級毒品者，處無期徒刑或7年以上有期徒
刑，得併科新臺幣700萬元以下罰金。
製造、運輸、販賣第三級毒品者，處5年以上有期徒刑，得併科
新臺幣500萬元以下罰金。
製造、運輸、販賣第四級毒品者，處3年以上10年以下有期徒刑
，得併科新臺幣300萬元以下罰金。
製造、運輸、販賣專供製造或施用毒品之器具者，處1年以上7年
以下有期徒刑，得併科新臺幣100萬元以下罰金。
前5項之未遂犯罰之。
藥事法第83條
明知為偽藥或禁藥，而販賣、供應、調劑、運送、寄藏、牙保、
轉讓或意圖販賣而陳列者，處7年以下有期徒刑，得併科新臺幣
500萬元以下罰金。
犯前項之罪，因而致人於死者，處7年以上有期徒刑，致重傷者
，處3年以上12年以下有期徒刑。
因過失犯第1項之罪者，處2年以下有期徒刑、拘役或科新臺幣30
萬元以下罰金。
第1項之未遂犯罰之。
槍砲彈藥刀械管制條例第8條
未經許可，製造、販賣或運輸鋼筆槍、瓦斯槍、麻醉槍、獵槍、
空氣槍或第4條第1項第1款所定其他可發射金屬或子彈具有殺傷
力之各式槍砲者，處無期徒刑或5年以上有期徒刑，併科新臺幣
1,000萬元以下罰金。
未經許可，轉讓、出租或出借前項所列槍枝者，處5年以上有期
徒刑，併科新臺幣1,000萬元以下罰金。
意圖供自己或他人犯罪之用，而犯前2項之罪者，處無期徒刑或
7年以上有期徒刑，併科新臺幣1,000萬元以下罰金。
未經許可，持有、寄藏或意圖販賣而陳列第1項所列槍枝者，處
3年以上10年以下有期徒刑，併科新臺幣700萬元以下罰金。

司法院資訊處製作；財團法人民間司法改革基金會備份。
